【裁判字號】    98,審事聲,53
【裁判日期】    980612
【裁判案由】    聲明異議
【裁判全文】
臺灣高雄地方法院民事裁定            98年度審事聲字第53號
聲  請  人  甲○○
相  對  人  乙○○
上列當事人間清償票款強制執行事件，異議人對於中華民國98年
5月7日本院民事執行處司法事務官所為98年度司執字第23610號
裁定提出異議，本院裁定如下：
    主  文
異議駁回。
    理  由
一、按強制執行事件，由法官或司法事務官命書記官督同執達員
    辦理之。本法所規定由法官辦理之事項，除拘提、管收外，
    均得由司法事務官辦理之。強制執行法第3 條及法院組織法
    第17條之2 第1 項第2 款分別定有明文。又當事人或利害關
    係人，對於執行法院強制執行之命令，或對於執行法官、書
    記官、執達員實施強制執行之方法，強制執行時應遵守之程
    序，或其他侵害利益之情事，得於強制執行程序終結前，為
    聲請或聲明異議；前項聲請或聲明異議，由執行法院裁定之
    。亦為強制執行法第12條第1 項、第2 項所明定。故司法事
    務官於強制執行程序中就當事人或利害關係人依第12條所為
    之聲請或聲明異議，自得立於執行法院之地位先為准駁之裁
    定（處分）。次按司法事務官處理事件所為之處分，與法院
    所為者有同一之效力。當事人對於司法事務官處理事件所為
    之終局處分，得於處分送達後10日之不變期間內，以書狀向
    司法事務官提出異議。司法事務官認前項異議有理由時，應
    另為適當之處分；認異議為無理由者，應送請法院裁定之。
    法院認第一項之異議為有理由時，應為適當之裁定；認異議
    為無理由者，應以裁定駁回之。民事訴訟法第240 之3 條及
    第240 之4 條亦分別定有明文。本件異議人原係對於本院民
    事執行處司法事務官所為之執行處分聲明異議，經司法事務
    官就該聲明異議為裁定（即依強制執行法第12條第2 項規定
    所為之裁定，裁定結果為駁回其異議），異議人對該裁定不
    服而提出異議，司法事務官認其異議無理由而送請本院為裁
    定，核與上開條文規定相符，尚無處理程序或權限上之瑕疪
    ，先予說明。
二、異議意旨略以：異議人以鈞院89年度票字第1107號本票確定
    裁定聲請強制執行，因未獲清償，鈞院於89年8 月12日核發
    89年度執字第23300 號債權憑證，嗣於94年8 月3 日第二次
    聲請強制執行，相對人復查無財產可供執行，異議人乃取得
    94年執字第40450 號債權憑證，異議人今於98年3 月3 日第
    三次聲請強制執行，詎竟遭鈞院民事執行處命補正系爭本票
    正本，因時隔9 年，異議人已遍尋不著，無從提出，卻遭以
    未補正系爭本票正本而裁定駁回強制執行之聲請，原裁定命
    補正系爭本票正本顯與強制執行法第6 條第1 項第6 款規定
    之要件不符，爰依強制執行法第12條規定聲明異議，求為廢
    棄原裁定等語。
三、按票據具無因性、提示性、繳回性，是票據上權利之行使與
    票據之占有不得分離，亦即必須占有票據以提示方式，始得
    行使票據權利。而票據法第123 條規定執票人向本票發票人
    行使追索權時，得聲請法院裁定後強制執行。立法目的係為
    加強本票之獲償性，以助長本票之流通，究其本質，仍為追
    索權之行使。本票准許強制執行之裁定，係強制執行法第4
    條第1 項第6 款之執行名義，屬非訟事件程序。法院之裁定
    僅具執行力，並無確定實體法律關係之效力，即無與確定判
    決之相同效力，自無從比照確定終局判決、和解、調解、支
    付命令，而無須提出票據原本。參酌本票具提示性及繳回性
    ，其權利之發生、移轉或行使，均與票據占有具不可分離之
    關係，即執票人行使追索權時，須提示票據始能行使權利。
    （最高法院82年度台上字第2619號裁判亦為相同之見解可資
    參照）。而本票執票人聲請裁定准許強制執行，亦係其行使
    追索權方式之一，從強制執行在滿足債權人私法上請求權之
    觀點，其聲請強制執行時，自仍需提出本票原本於執行法院
    ，以證明其係執票人而得以行使追索權。故縱然以票據取得
    執行名義，惟其後因清償、轉讓或其他原因喪失票據之占有
    ，無法或拒絕提出票據於執行法院，即屬法定要件之欠缺，
    是以本票准許強制執行之裁定為執行名義聲請強制執行者，
    除應提出該裁定正本及該裁定已合法送達債務人之證明外，
    並應提出該本票原本，以證明聲請人係執票人而得行使票據
    權利，不得僅以該執行名義聲請強制執行（台灣高等法院暨
    所屬法院92年法律座談會民事執行類提案第1 號參照）。
四、再按執行債權人以本票裁定為執行名義，聲請強制執行無效
    果，經執行法院發予債權憑證而結案（下稱前案）。後再執
    該債權憑證及本票正本而聲請強制執行，執行法院於審查無
    誤後，將該本票發還執行債權人（下稱後案）。嗣於後案發
    款時，執行債權人稱本票業已遺失，此時執行法院應將該分
    配款予以提存，待債權人向法院聲請公示催告，並取得除權
    判決後，執行法院始將該分配款分配與債權人（司法院94年
    第4 期民事業務研究會－強制執行專題第1 則參考）。
五、經查，異議人以本院89年度票字第1107號本票確定裁定聲請
    強制執行，因未獲清償，經本院民事執行處於89年8 月12日
    核發89年度執字第23300 號債權憑證，嗣於94年8 月3 日，
    異議人第二次聲請強制執行，相對人復查無財產可供執行，
    異議人乃取得94年執字第40450 號債權憑證，異議人今於98
    年3 月3 日第三次聲請強制執行，經本院民事執行處命其補
    正系爭本票正本，異議人自陳因時隔9 年，現已遍尋不著本
    票正本而無從提出等情，業經本院調閱前開民事執行卷宗查
    明屬實。依前開說明，異議人既無法提出該本票正本，以證
    明其係執票人而得行使票據權利，自不得僅以債權憑證為執
    行名義聲請強制執行，其聲請強制執行自屬法定要件之欠缺
    而不得准許。至異議人若已取得系爭本票之除權判決或是另
    就系爭本票原因債權取得與確定判決同一效力之民事判決（
    或支付命令等），自仍可重新聲請強制執行，不受原裁定駁
    回強制執行聲請之拘束，附此敘明。從而，原執行法院裁定
    駁回異議人對之所為之聲明異議，核無不合。聲明異議論旨
    仍執前詞指摘原裁定不當，求予廢棄，非有理由，應予駁回
    。
六、據上論結：本件異議為無理由，依強制執行法第3 條、第30
    條之1 、民事訴訟法第240 條之4 第3 項後段，裁定如主文
    。
中    華    民    國    98    年    6     月    12    日
                  民事第二庭法  官  蘇姿月
正本係照原本作成。
如對本裁定抗告，須於裁定送達後10日內向本院提出抗告狀。
中    華    民    國    98    年    6     月    12    日
                            書記官  陳美月


司法院資訊處製作；財團法人民間司法改革基金會備份。
